【裁判字號】    97,上訴,763
【裁判日期】    970416
【裁判案由】    毒品危害防制條例
【裁判全文】
臺灣高等法院刑事判決                 97年度上訴字第763號
上  訴  人
即  被  告  甲○○
上列上訴人因違反毒品危害防制條例案件，不服臺灣宜蘭地方法
院96年度訴字第631 號，中華民國96年12月26日第一審判決（起
訴案號：臺灣宜蘭地方法院檢察署96年度毒偵字第1292號），提
起上訴，本院判決如下：
    主  文
上訴駁回。
    事  實
一、甲○○前因違反麻醉藥品管理條例案件，經本院判處有期徒
    刑10月確定；又因肅清煙毒條例案件，經本院判處有期徒刑
    3年7月確定；再因違反麻醉藥品管理條例等案件，經本院判
    處有期徒刑5年2月確定，後經裁定減刑，合併定應執行刑有
    期徒刑7年2月，並於民國87年6 月17日入監執行，及至93年
    11月3假釋出監。嗣因遭撤銷假釋，而於95年8月29日入監執
    行殘刑；96年7 月16日執行完畢。又因施用毒品案件，經臺
    灣板橋地方法院裁定送觀察、勒戒後，認有繼續施用毒品之
    傾向，再經該院裁定令入戒治處所施以強制戒治，於95年8
    月28日強制戒治執行完畢，經臺灣板橋地方法院檢察署檢察
    官為不起訴處分確定。猶不知悔改，復於96年9 月26日下午
    4、5時許，在宜蘭縣龍潭公墓附近，以將第一級毒品海洛因
    及第二級毒品甲基安非他命摻在吸食器內以火燒烤吸食方式
    ，同時施用海洛因及甲基安非他命1次，嗣於96年9月27日凌
    晨1時30分許為警採集尿液送驗後，查知上情。
二、案經宜蘭縣政府警察局宜蘭分局報請臺灣宜蘭地方法院檢察
    署檢察官偵查後追加起訴。
    理  由
一、上開事實，業據上訴人即被告甲○○於原審坦承不諱，且被
    告於96年9月27日凌晨1時30分許為警採尿送驗結果，呈嗎啡
    、安非他命、甲基安非他命陽性反應，有慈濟大學濫用藥物
    檢驗中心檢驗總表、宜蘭分局毒品犯罪嫌疑人尿液採驗作業
    管制紀錄表在卷可稽，足見被告自白確與事實相符。被告前
    因施用毒品案件，經臺灣板橋地方法院裁定送觀察、勒戒後
    ，認有繼續施用毒品之傾向，再經該院裁定令入戒治處所施
    以強制戒治，於95年8 月28日強制戒治執行完畢，經臺灣板
    橋地方法院檢察署檢察官為不起訴處分確定，有本院被告前
    案紀錄表在卷可考。事證明確，被告於強制戒治執行完畢後
    五年內再犯本件施用毒品犯行堪以認定。
二、按人體施用甲基安非他命後，其主要代謝物中，未改變型態
    之甲基安非他命占施用劑量達百分之43，安非他命則約為百
    分之5 ；人體若施用安非他命後，主要代謝物中則有未改變
    型態之安非他命，但無甲基安非他命（法務部調查局93年5
    月4日調科壹字第09362413980號函參照）。則人體若施用安
    非他命，其尿液代謝物不可能出現甲基安非他命，惟人體若
    施用甲基安非他命，尿液代謝物除主要有甲基安非他命外，
    亦可能有少量之安非他命。本件被告尿液除呈現較少量之安
    非他命陽性反應外，主要係呈現甲基安非他命之陽性反應，
    依上開函示，被告自不可能係施用安非他命，並係施用甲基
    安非他命。公訴人及原審認被告係施用安非他命，尚有誤會
    ，應予更正。
三、核被告所為，係犯毒品危害防制條例第10條第1項、第2項之
    施用第一級、第二級毒品罪；被告持有海洛因、甲基安非他
    命之低度行為應為施用之高度行為所吸收，均不另論罪。被
    告同時海洛因及甲基安非他命，為想像競合犯，依刑法第55
    條規定，應從一重論以施用第一級毒品罪。被告前因違反麻
    醉藥品管理條例案件，經本院判處有期徒刑10月確定；又因
    肅清煙毒條例案件，經本院判處有期徒刑3年6月確定；再因
    違反麻醉藥品管理條例等案件，經本院判處有期徒刑5年2月
    確定，後經裁定減刑，合併定應執行刑有期徒刑7年2月，並
    於87年6月17日入監執行，及至93年11月3假釋出監。嗣因遭
    撤銷假釋，而於95年8月29日入監執行殘刑；96年7月16日執
    行完畢，有本院被告前案紀錄表在卷可考，被告於有期徒刑
    執行完畢後五年內再犯本件之罪，為累犯，應依刑法第47條
    第1項規定，加重其刑。
四、原審調查結果，適用毒品危害防制條例第10條第1項、第2項
    ，刑法第11條前段、第55條、第47條第1 項，同時審酌被告
    曾因施用毒品經觀察勒戒、強制戒治後，仍再犯本案，及犯
    罪後態度等一切情狀，量處有期徒刑9 月。認事用法，核無
    違誤，量刑亦稱妥適。被告上訴以：因家中適逢劇變，父親
    眼睛病變，雙親已逾70歲，腿部腫脹無法正常行走，並尚有
    幼子，家中經濟僅靠被告一人，雙親及幼子均仰賴被告養育
    。被告現已知所悔悟，參加毒品戒治美沙冬替代療法，決心
    戒除吸毒惡習，原審未審酌被告家庭及悔過之心，顯有不當
    等語。惟被告雖提出參加毒品戒治美沙冬替代療法減害計畫
    個案轉借單，然並無證據證明被告現已戒除施用毒品惡習；
    且被告於本件施用毒品犯行後，復於96年10月24日，再犯施
    用海洛因及安非他命罪，亦見被告並無悔意。原審量處有期
    徒刑9 月，自無過重。足見被告上訴，為無理由，應予駁回
    。
五、被告經合法傳喚，無正當理由不到庭，爰不待陳述，逕行判
    決。
據上論斷，應依刑事訴訟法第368條、第371條，判決如主文。
本案經檢察官周誠南到庭執行職務。
中    華    民    國    97    年    4    月    16     日
            刑事第四庭    審判長法  官  沈宜生
                                法  官  周煙平
                                法  官  陳國文
以上正本證明與原本無異。
如不服本判決，應於收受送達後十日內向本院提出上訴書狀，其
未敘述上訴之理由者並得於提起上訴後十日內向本院補提理由書
（均須按他造當事人之人數附繕本）。
                                書記官  楊麗娟
中    華    民    國    97    年    4    月    16     日
附錄：本案論罪科刑法條全文
毒品危害防制條例第10條第1項、第2項：
施用第一級毒品者，處 6 月以上 5 年以下有期徒刑。
施用第二級毒品者，處 3 年以下有期徒刑。


司法院資訊處製作；財團法人民間司法改革基金會備份。
